臺灣新竹地方法院民事判決　　　　　　　 96年度訴字第252號
原　　　告　鑫泰視訊科技股份有限公司
法定代理人　丁○○
訴訟代理人　乙○○
被　　　告　聯合光纖通信股份有限公司
法定代理人　甲○○
訴訟代理人　丙○○
上列當事人間履行契約事件，本院於民國96年6月15日辯論終結
，判決如下：
    主  文
原告之訴及假執行之聲請均駁回。
訴訟費用由原告負擔。
    事實及理由
一、原告起訴主張：
(一)、兩造於民國85年12月28日訂立產品獨家代理合約書（下稱系
    爭合約），由原告承銷被告公司之光電產品（包含光纜、光
    收發訊機及其他設備在內）。系爭合約第9條亦約定，被告
    應按原告約定日期前交貨，若被告延滯交貨時間，每延一日
    折讓總貨款之1％，且因被告無法在指定時間內交貨，導致
    原告之客戶所受一切損害，將歸由被告負責；惟原告代理承
    銷被告之光電產品後，被告即常遲延交貨，屢經原告催促仍
    無改善，經原告依系爭合約第9條約定，請求按日折讓貨款1
    ％，被告亦置之不理，而迄今應給付之折讓金額為新臺幣（
    下同）999,134元。又被告雖主張原告之貨款折讓請求，業
    於十年前結清云云，惟查，原告曾於88年3月20日及同年4月
    23日分別寄發存證信函催告被告返還延滯金，是被告之上開
    辯稱顯與事實不符，且原告係依系爭合約第9條規定請求被
    告賠償應折讓之金額而非請求貨款。
(二)、並聲明：
  1.被告應給付原告999,134元，及自起訴狀繕本送達翌日起至
    清償日止，按年息百分之5計算之利息。
  2.願供擔保，請准宣告假執行。
二、被告則以：原告請求之貨款折讓請求，係十年前雙方交互計
    算無訛後，始由被告交付原告，並已結清完畢，而被告亦同
    意原告將其所提供之擔保抵押物於93年7月7日塗銷抵押權。
    惟原告卻於兩造結清貨款十年後，始請求系爭貨款之返還，
    按民法第127條第8款規定，該請求權業已罹於時效而消滅，
    故原告之主張無理由，為此聲明：原告之訴及其假執行之聲
    請均駁回；如受不利之判決，願供擔保，請准宣告免為假執
    行。
三、本院之判斷：
(一)、兩造於85年12月28日訂立產品獨家代理合約書，由原告承銷
    被告公司之光電產品（包含光纜、光收發訊機及其他設備在
    內），且系爭合約第9條亦約定，被告應按原告約定日期前
    交貨，若被告延滯交貨時間，每延一日折讓總貨款之1％，
    且因被告無法在指定時間內交貨，導致原告之客戶所受一切
    損害，將歸由被告負責等情，業據原告提出產品獨家代理合
    約書乙件為證，復為被告所不爭執，惟被告以上揭情詞置辯
    ，是本件所應審究之爭點厥為系爭999,134元之貨款折讓請
    求權是否罹於二年短期時效？
(二)、按商人、製造人、手工業人所供給之商品及產物之代價請求
    權，因二年間不行使而消滅，民法第127條第8款定有明文。
    又按民法第127條第8款所定，商人、製造人、手工業人所供
    給之商品及產物之代價，係指商人就其所供給之商品及製造
    人、手工業人就其所供給之產物之代價請求權而言，蓋此項
    代價債權多發生於日常頻繁之交易，故賦與較短之時效期間
    以促從速確定，而我國民法對商人並無特別定義，應採廣義
    見解，即從事商業行為者即為商人。經查，原告係從事經營
    有限電通信器材、電視器材及電腦控制設備之買賣及安裝業
    務等商業行為之人，該當於民法第127條第8款所稱之商人，
    且原告所主張之貨款折讓金額999,134元，乃由供應其代被
    告承銷產品演生而來，又從原告提出之訂單及銷貨（送貨）
    單等文件觀之，自87年2月至87年11月間，兩造幾乎每月均
    有交易行為之進行，此與民法第127條第8款認為日常頻繁之
    交易，賦予較短之時效期間以促從速確定之規範意旨相符。
    是系爭999,134元之貨款折讓權依據兩造約定，係從產品貨
    款本身予以折讓，是此基於商品貨款逐一每月演生之交易折
    讓金額，亦因2年間不行使而消滅，故原告主張系爭999,134
    元之貨款折讓係請求被告賠償其損害等語，並不足採。
(三)、系爭999,134元之貨款折讓請求權業已罹於時效。
  1.按消滅時效，自請求權可行使時起算；又消滅時效，因請求
    而中斷，若於請求後六個月內不起訴，視為不中斷，民法
    第128條前段、第129條第1項第1款、第130條分別定有明文
    。經查，原告向被告請求給付之999,134元之債權，乃係被
    告應於87年2月至87年10月間交貨之貨款折讓金額，此有原
    告所提之聯合光纖遲延交貨賠償申請單共14紙附卷可參，且
    兩造復不爭執被告送貨後，即向原告請款並給付銷貨單（見
    本院96年5月14日言詞辯論筆錄），則上開系爭債權之消滅
    時效，自應從原告支付貨款時起算。
  2.又原告主張曾於88年3月20日及同年4月23日分別寄發存證信
    函催告被告返還延滯交貨之折讓貨款金額云云，雖為被告所
    不否認，惟原告迄於96年4月4日始具狀請求被告給付上開系
    爭債權，此有本院收文日期戳章為憑，是原告並未於請求後
    之6個月內起訴，依民法第130條之規定，其時效之進行即視
    為不中斷。
  3.次查，原告分別得於87年間支付貨款時，向被告請求給付貨
    款之折讓金額，雖原告主張曾於88年3月20日及同年4月23日
    分別寄發存證信函催討被告返還延滯交貨之折讓貨款金額，
    惟其既未於請求後之6個月向被告提起民事訴訟，依上開說
    明，時效即視為不中斷。從而，原告之系爭999,134元之貨
    款折讓請求權既遲至96年4月4日始向本院提起本件民事訴訟
    ，顯已罹於2年之請求權時效，被告抗辯系爭999,134元之貨
    款折讓請求權已罹於時效而消滅，應堪採信。
(四)、綜上所述，系爭999,134元之貨款折讓請求權既已罹於2年之
    時效期間，且被告已為消滅時效之抗辯，依民法第144條第1
    項之規定，被告拒絕給付，洵屬有據。從而，原告依產品獨
    家代理合約書之法律關係，請求被告給付999,134元，及自
    起訴狀繕本送達翌日起至清償日止，按年利率百分之5計算
    之利息，於法即屬無據，應予以駁回。
四、原告之訴既經駁回，其假執行之聲請亦失所附麗，應併予駁
    回之。
五、本件事證業已明確，兩造其餘主張陳述及所提之證據，經本
    院審酌後，認均不足以影響本判決之結果，毋庸再予論述，
    附此敘明。
六、據上論結，原告之訴為無理由，依民事訴訟法第78條，判決
    如主文。
中　　華　　民　　國　　96　　年　　6 　　月　　29　　日
                  民事第二庭    法　官　彭淑苑
以上正本係照原本作成。
如對本判決上訴，須於判決送達後20日內向本院提出上訴狀。
中　　華　　民　　國　　96　　年　　6 　　月　　29　　日
                                書記官　張永榮
